【裁判字號】    97,交聲,3037
【裁判日期】    971128
【裁判案由】    違反道路交通管理處罰條例聲明異議
【裁判全文】
臺灣臺北地方法院交通事件裁定        97年度交聲字第3037號
異  議  人  甲○○
即受處分人
上列受處分人因違反道路交通管理處罰條例案件，對於臺北市交
通事件裁決所97年11月6日所為之裁決（原處分案號：北市裁罰
字第裁22-ZAQ057134號）聲明異議，本院裁定如下：
    主  文
異議駁回。
    理  由
一、異議理由略以：受處分人雖於民國九十七年五月二十六日誤
    闖泰山收費站ＥＴＣ車道，但已於同年八月十九日透過全家
    便利商店繳交新臺幣（下同）六百元罰鍰，不知還要補繳泰
    山收費站四十元之過路費，亦未收到遠東電通寄來之補繳單
    云云。
二、按「汽車行駛高速公路，於駛進收費站前，應依標誌指示預
    為減速慢行，並依規定標誌、標線、號誌指示或交通勤務警
    察指揮順序行駛過站繳費」、「汽車行駛於高速公路、快速
    公路或設站管制之道路，有其他違反管制規定之行為，處駕
    駛人六百元以上一千二百元以下罰鍰」高速公路及快速公路
    交通管制規則第二十三條、道路交通管理處罰條例第三十三
    條第三項分別定有明文。次按「汽車行駛於應繳費之公路、
    橋樑、隧道或輪渡，不依規定繳費者，處汽車所有人或駕駛
    人新臺幣三千元以上六千元以下罰鍰，並追繳欠費。」道路
    交通管理處罰條例第二十七條第一項亦有明文。再依違反道
    路交通管理事件統一裁罰基準及處理細則第四十三條第一項
    、違反道路交通管理事件統一裁罰基準表規定，違反道路交
    通管理處罰條例第二十七條第一項規定，如期限內繳納或到
    案聽候裁決，應罰三千元。
三、查受處分人駕駛車牌號碼五七○七－ＤＵ號自用小客車（下
    稱本案汽車），於九十七年五月二十六日上午十一時二十三
    分許，行經泰山收費站時，不依規定而由北上第九車道即國
    道收費站電子收費（ＥＴＣ）車道（下逕稱ＥＴＣ車道）通
    過，因之構成未依規定繳交通行費。嗣經交通部臺灣區○道
    ○○○路局依據該局九十六年六月四日交通部臺灣區○道○
    ○○路局業字第○九六六○○四四八一號令修正發布之「交
    通部臺灣區○道○○○路局電子收費申裝及欠費追繳作業注
    意事項」（嗣經修正，然於本案無影響），通知受處分人應
    於九十七年七月十日前補繳，但受處分人仍未依期限補繳，
    經內政部警政署國道公路警察局（下稱原舉發單位），依道
    路交通管理處罰條例第二十七條第一項之規定逕行舉發。嗣
    受處分人於舉發通知單所載應到案日期前向臺北市交通事件
    裁決所（下稱原處分機關）申訴，原處分機關函原舉發單位
    調查，認舉發無誤，乃由原處分機關於九十七年十一月六日
    依道路交通管理處罰條例第二十七條第一項、違反道路交通
    管理事件統一裁罰基準及處理細則、違反道路交通管理事件
    統一裁罰基準表規定，裁處受處分人罰鍰三千元；受處分人
    不服，於法定期間內具狀聲明異議。
四、查受處分人自承「誤闖」ＥＴＣ車道，核與本案採證照片一
    幀相符（本院卷第六頁參照），自堪信為真實。然受處分人
    矢口否認有何違反道路交通管理處罰條例第二十七條第一項
    之情事，而以前揭情詞辯稱。經查：民眾如於駕駛車輛行駛
    高速公路而有錯行收費車道之情事，除應受道路交通管理處
    罰條例第三十三條第三項之處罰外，若更有未依規定繳納通
    行費之行為，則另應依道路交通管理處罰條例第二十七條第
    一項論處。查本案受處分人因錯行ＥＴＣ車道，除已違反道
    路交通管理處罰條例第三十三條第三項規定外，復因受處分
    人並無申裝ｅ通機（ＯＢＵ），致通過收費站時，未能受電
    子收費儀器之感應而扣繳通行費，是構成不依規定繳費之情
    事。雖受處分人辯稱未收到催繳通知，不知須補繳云云，但
    受處分人違反道路交通管理處罰條例第三十三條第三項規定
    而受舉發之採證照片旁，業已註記：「提醒您，如尚未補繳
    ＥＴＣ通行費，請儘速補繳，以免另罰三千元」。受處分人
    疏未注意，就違反道路交通管理處罰條例第二十七條第一項
    規定方面，亦屬有過失。而按「違反行政法上義務之行為非
    出於故意或過失者，不予處罰。」行政罰法第七條第一項定
    有明文，縱使受處分人果真未收受交通部臺灣區○道○○○
    路局依「交通部臺灣區○道○○○路局電子收費申裝及欠費
    追繳作業注意事項」所寄發之「補繳通行費及作業處理費通
    知單」，仍應受道路交通管理處罰條例第二十七條第一項之
    處罰。受處分人所辯，容有誤會，不能採憑。
五、綜上，受處分人確有前述駕駛汽車行駛於應繳費之公路而不
    依規定繳費之違規。從而，原處分機關依違反道路交通管理
    處罰條例第二十七條第一項、違反道路交通管理事件統一裁
    罰基準及處理細則、違反道路交通管理事件統一裁罰基準表
    規定予以裁罰，核無違誤，本件聲明異議為無理由，應予駁
    回。
據上論斷，應依道路交通案件處理辦法第十九條，裁定如主文。
中    華    民    國    97    年    11    月    28    日
                  交通法庭法  官  姚念慈
上正本證明與原本無異。
如不服本裁定，應於裁定送達後5日內向本院提出抗告狀。
                          書記官  劉芸珊
中    華    民    國    97    年    11    月    28    日


司法院資訊處製作；財團法人民間司法改革基金會備份。
